【裁判字號】    97,上易,15
【裁判日期】    970304
【裁判案由】    竊盜
【裁判全文】
臺灣高等法院高雄分院刑事判決          97年度上易字第15號
上  訴  人
即  被  告  丙○○
上列上訴人因竊盜案件，不服臺灣屏東地方法院96年度易緝字第
42號中華民國96年11月19日第一審判決（起訴案號：臺灣屏東地
方法院檢察署95年度偵緝字第446 號），提起上訴，本院判決如
下：
     主  文
原判決撤銷。
丙○○連續攜帶兇器於夜間侵入住宅竊盜，累犯，處有期徒刑壹
年陸月。
     事  實
一、丙○○曾犯麻醉藥品管理條例、竊盜、毒品危害防制條例等
    罪，於民國91年間因竊盜罪，經臺灣屏東地方法院判處有期
    徒刑10月，於94年4 月16日執行完畢。詎仍不知悔改，復意
    圖為自己不法之所有，基於竊盜之概括犯意，於94年12月12
    日凌晨1 時許（夜間），攜帶客觀上足對人之生命、身體、
    安全構成威脅具有危險性之兇器即小剪刀1 把（未扣案），
    利用大門未關之機會，侵入屏東縣新園鄉○○村○○路76之
    1 號乙○○之住宅，並在該住宅3 樓供奉神明處，以上開小
    剪刀將懸掛於神像及令旗上之金牌10餘面（共重約4 台兩）
    剪斷，予以竊取得手後離去；又承上開竊盜犯意，於95年3
    月2 日凌晨1 、2 時許（夜間），踰越於安全設備窗戶，爬
    進屏東縣新埤鄉○○村○○路31之7 號「觀音精舍」1 樓（
    有人居住之建築物），著手竊取財物，惟見該處為莊嚴之佛
    堂，遂因己意而中止，未竊取任何財物即作罷離去。嗣經警
    方人員據報，而於上址乙○○住宅3 樓神明供桌，及上址「
    觀音精舍」之玻璃窗與窗檯等處採獲指紋，經鑑定得知係丙○○之指紋而循線查獲上情。
二、案經屏東縣警察局及該局屏東分局移送臺灣屏東地方法院檢
    察署檢察官偵查起訴。
     理  由
一、證據能力：後述關於證人等於審判外之陳述及卷附書證即書
    面之傳聞證據等部分，檢察官、被告已於本院審理調查上開
    證據時，就此證據能力均表示無意見，且本院認為以之作為
    本件論証之證據，均與待證事實具有關聯性，作為本案之證
    據亦屬適當，依刑事訴訟法第159 條之5 第1 項規定，均得
    為證據。
二、訊據上訴人即被告丙○○否認上開竊盜犯行，辯稱：上開2
    件竊盜案發時間，伊人均在台北羊肉爐店工作，並非伊前去
    行竊，不知現場為何有伊指紋云云。然查：
(一)、被告如何於上開時、地，以上述方法行竊1 次得手、另1 次
    未遂等事實，業據被告於原審認罪並坦承竊盜情節不諱（見
    原審卷第59-60 頁），核與被害人即證人乙○○於警詢、偵
    查具結證述及被害人即證人藍翰剛（證清法師，即觀音精舍
    住持）於原審具結證述等情大致相符，且警方於上址乙○○
    住宅3 樓神明供桌，及上址「觀音精舍」之玻璃窗與窗檯等
    處採獲指紋，經鑑定比對結果與被告之指紋相符，復有內政
    部警政署刑事警察局95年1 月16日刑紋字第0950006632號、
    95年3 月10日刑紋字第0950035275號鑑驗書在卷可稽（見東
    港分警卷第8-10頁，屏東縣警局警卷第6-7 頁）。
(二)、證人丁○○（即觀音精舍人員）於警詢及偵查中雖指稱「有
    5 萬元失竊，且係遭竊賊以螺絲起子破壞窗戶」等情，然證
    人藍翰剛（證清法師，即觀音精舍住持）於原審業已證述現
    金並無失竊，窗戶係遭火燒等語（見原審卷第60頁反面、第
    61頁），又參以證人藍翰剛係觀音精舍住持，對於該處現金
    財物有無遭竊，理應較證人丁○○清楚，何況，證人丁○○
    既未目睹被告如何入屋行竊，則證人丁○○所述上開「遭竊
    賊以螺絲起子破壞窗戶」等語，自屬證人主觀上之意見，尚
    難採為被告不利之認定，則起訴事實所述關於「被告持螺絲
    起子竊取上址觀音精舍1 樓辦公桌抽屜內5 萬元」部分，尚
    乏積極證據認定。
(三)、被告於本院雖聲請證人甲○○作為其上述不在場證據之證人
    ，而證人甲○○固於本院審理時證述被告於94年底至96年底
    ，在台北迴龍其所經營之羊肉爐店工作，期間只有2 次請假
    ，當天返回屏東，隔日早上回迴龍等情，然證人甲○○亦不
    諱言被告請假日期已忘記（見本院卷第41頁），則證人甲○○上開證詞，已難直接證明被告於上開2 件竊盜案件發生時
    ，人不在屏東而在台北，何況上開指紋鑑定之科學證據，自
    較證人於案發數年後之證詞可信度為高，是證人甲○○上開
    證詞，無從作為對被告有利之認定，附此敘明。
(四)、綜上所述，被告所辯上情，均屬卸責之詞，均無可採。本件
    事證明確，被告上開加重竊盜犯行，堪以認定。
三、論罪部分：
(一)、核被告所為關於前述竊取金牌部分，係犯刑法第321 條第1
    項第1 款、第3 款之加重竊盜罪；又關於前述侵入「觀音精
    舍」行竊而中止部分，係犯刑法第321 條第2 項、第1 項第
    1 款、第2 款加重竊盜罪之中止未遂犯。公訴人認被告先後
    2 次犯行，成立刑法第321 條第1 項第1 款、第2 款、第3
    款之加重竊盜罪，容有未洽（如前所述）。
(二)、被告先後2 次犯行，時間緊接，犯罪構成要件相同，顯係基
    於概括之犯意反覆為之，應依修正前刑法連續犯之規定論以
    較重之加重竊盜一罪（即前述竊取金牌部分），並加重其刑
    （被告行為後，刑法第56條關於連續犯之規定，業於94年2
    月2 日修正公布刪除，並於95年7 月1 日施行，則被告之犯
    行，因行為後新法業已刪除上開規定，此刪除雖非犯罪構成
    要件之變更，但顯已影響行為人刑罰之法律效果，自屬法律
    有變更。比較新、舊法律結果，因舊法係依連續犯規定論以
    一罪，新法則應依行為數分別論罪，自以舊法較有利於被告
    ，依刑法第2 條第1 項前段規定，仍應適用較有利於被告之
    行為時法律即舊法論以連續犯，最高法院95年第8 次刑事庭
    會議決議參照）。
(三)、被告於91年間因竊盜罪，經原審法院判處有期徒刑10月確定
    ，於94年4 月16日執行完畢，有臺灣高等法院被告前案紀錄
    表在卷可憑，則被告於執行完畢後5 年內，故意再犯本件有
    期徒刑以上之本罪，而被告行為後關於刑法第47條第1 項累
    犯規定，業已修正為「以故意再犯有期徒刑以上之罪者為限
    」，並於95年7 月1 日生效施行，則修正後之此部分累犯範
    圍已有所減縮，當屬科刑規範事項之變更（最高法院96年度
    台上字第4923號判決要旨參照），自屬法律有變更，經比較
    新、舊法律結果，以修正後新法較有利於被告，依刑法第2
    條第1 項但書規定，雖應適用較有利於被告之裁判時法即修
    正後刑法第47條第1 項規定論以累犯，然經與被告罪刑有關
    之其他連續犯等新舊法比較之適用，而予以綜合比較結果（
    最高法院95年第8 次刑事庭會議決議參照），仍認應適用修
    正前刑法第47條累犯規定，並加重其刑。又被告有上開2 種
    刑之加重情形，應依法遞加重之。
四、原判決對於被告論罪科刑，固非無見，惟查關於公訴意旨所
    述「被告持螺絲起子竊取上址觀音精舍1 樓辦公桌抽屜內5
    萬元」部分，原判決漏未敘明如何不能證明被告有此部分事
    實之理由，自有未洽。被告雖執前詞否認犯行，指摘原判決
    不當，固無理由，惟原判決既有上述可議，自應由本院將原
    判決撤銷改判。爰審酌被告曾有多次犯罪前科之素行欠佳，
    所犯於夜間侵入住宅行竊金牌之犯罪手段，所竊金牌價值非
    微之犯罪情節非輕，暨其侵入「觀音精舍」行竊部分因己意
    而中止之犯罪情節，及其犯後態度等一切情狀，量處如主文
    所示之刑。又被告犯罪之時間雖在96年4 月24日以前，惟其
    於96年7 月10日原審審理中經通緝，而於96年10月22日21時
    30分許經警緝獲到案（見原審卷第1 、18頁之台北縣政府警
    察局三重分局通緝案件報告書、原審通緝書），則依中華民
    國九十六年罪犯減刑條例第5 條規定，不得依該條例予以減
    刑。至於被告上開竊盜金牌所攜帶之小剪刀1 把，雖屬供被
    告犯罪所用之物，但因未扣案，為免執行困難，不予宣告沒
    收。
據上論斷，應依刑事訴訟法第369 條第1 項前段、第364 條、第
299 條第1 項前段，刑法第2 條第1 項前段、第321 條第1 項第
1 款、第3 款、修正前（下同）刑法第56條、第47條，判決如主
文。
本案經檢察官方娜蓉到庭執行職務。
中    華    民    國    97    年    3     月    4     日
               刑事第一庭   審判長法  官  郭雅美
                                  法  官  莊崑山
                                  法  官  張意聰
以上正本證明與原本無異。
本判決不得上訴。
中    華    民    國    97    年    3     月          日
                                  書記官  陳金
附錄本判決論罪科刑法條：
刑法第321條第1項
犯竊盜罪而有左列情形之一者，處6 月以上5 年以下有期徒刑：
一、於夜間侵入住宅或有人居住之建築物、船艦或隱匿其內而犯
    之者。
三、 攜帶兇器而犯之者。


司法院資訊處製作；財團法人民間司法改革基金會備份。
